臺灣高等法院刑事判決
111年度上易字第331號
上  訴  人  臺灣新竹地方檢察署檢察官
被      告  李○○  


上列上訴人因被告家暴妨害名譽案件，不服臺灣新竹地方法院11
0年度易字第764號，中華民國110年12月10日第一審判決（起訴
案號：臺灣新竹地方檢察署110年度偵字第8453號），提起上訴
，本院判決如下：
    主  文
上訴駁回。
    事  實
一、李○○為陳○○之前夫，二人係家庭暴力防治法第3條第1款所定
    之家庭成員。李○○於民國110年5月8日上午9時許，在新竹市
    ○區○○路000號之住處前，不特定及特定多數人均得以共見共
    聞之場所，因與陳○○間有關假扣押車輛產生口角，基於公然
    侮辱之犯意，對陳○○辱稱：檢察事務官賴皮賴到這種程度的
    、辣薩貴(按即國語骯髒鬼)等語，足以貶損陳○○社會上之人
    格評價。
二、案經陳○○訴由臺灣新竹地方檢察署檢察官偵查後起訴。
    理  由
一、證據能力
  ㈠按被告以外之人（包括證人、鑑定人、告訴人、被害人及共
    同被告等）於審判外之陳述雖不符刑事訴訟法第159 條之1
    至之4等4條之規定，而經當事人於審判程序同意作為證據，
    法院審酌該言詞陳述或書面陳述作成時之情況，認為適當者
    ，亦得為證據（第1項）。當事人、代理人或辯護人於法院
    調查證據時，知有第159條第1項不得為證據之情形，而未於
    言詞辯論終結前聲明異議者，視為有前項之同意，刑事訴訟
    法第159條之5定有明文。經查，本院以下所引用被告以外之
    人於審判外之陳述，檢察官及被告李○○於審判期日就本院提
    示之前揭證據方法於言詞辯論終結前，未就所調查之證據主
    張有刑事訴訟法第159條第1項不得為證據之情形，本院審酌
    各該證據資料製作時之情況，亦無違法不當或證明力明顯過
    低之瑕疵，以之作為證據應屬適當，依刑事訴訟法第159條
    之5 規定，認該等證據均具證據能力。
  ㈡本判決所引用之非供述證據部分，與本案均有關聯性，復無
    證據證明係實施刑事訴訟程序之公務員以不法方式所取得，
    亦無刑事訴訟法第159條之4顯有不可信之情況與不得作為證
    據之情形，且經本院於審理期日依法進行證據之調查、辯論
    ，依刑事訴訟法第158條之4之反面解釋，應有證據能力。 
二、上揭事實，業據被告李○○於原審及本院審理中坦承不諱，且
    據告訴人陳○○於偵查中證述明確（偵字第8453號卷第9至10
    頁），並有臺灣新竹地方檢察署檢察官110年9月13日勘驗筆
    錄1份、新竹市○區○○路000號周遭街道街景圖片1張（偵字第
    8453號卷第26至28頁）附卷可稽，被告上開任意性自白，核
    與事實相符，應信為真實。本案事證明確，被告犯行堪以認
    定，應予依法論科。
三、按家庭暴力防治法所稱「家庭暴力」者，謂家庭成員間實施
    身體、精神或經濟上之騷擾、控制、脅迫或其他不法侵害之
    行為；所稱「家庭暴力罪」者，係指家庭成員間故意實施家
    庭暴力行為而成立其他法律所規定之犯罪，家庭暴力防治法
    第2條第1款、第2款分別定有明文。查被告係告訴人前夫，
    有被告個人戶籍資料（完整姓名）查詢結果1份（原審卷第9
    頁）附卷可稽，被告與告訴人間具有家庭暴力防治法第3條
    第1款所定之家庭成員關係，自堪認定。被告所為公然侮辱
    犯行，雖屬家庭暴力防治法第2條第2款之家庭暴力罪，惟因
    家庭暴力防治法之上開條文並無罰則規定，自仍應依刑法予
    以論罪科刑。故核被告所為，係犯刑法第309條第1項之公然
    侮辱罪。　　
四、駁回上訴之理由
  ㈠原審詳予審理後，為相同認定，並審酌被告與告訴人因假扣
    押車輛糾紛，未能思及以理性方式解決，辱罵告訴人，致其
    名譽受有損害，考量被告所犯情節、犯罪手段，兼衡其犯後
    於坦承犯行之態度，被告有意願賠償告訴人之損失，惟雙方
    意見不一致未能達成共識，暨其於原審自述碩士畢業之教育
    程度，現在半導體公司工作，需扶養1名成年子女、2名未成
    年子女之生活狀況等一切情狀，量處罰金新臺幣6千元，並
    諭知易服勞役之折算標準。經核其採證認事用法均無違誤，
    量刑亦屬允當，應予維持。
　㈡檢察官上訴意旨略以：被告公然以檢察事務官賴皮、骯髒鬼
    等語侮辱告訴人，且被告為犯罪編造各種理由，致告訴人名
    譽嚴重受損，內心飽受煎熬，犯罪情節難謂輕微，被告亦未
    與告訴人達成和解，原判決僅量處新臺幣6千元，實屬過輕
    等語。惟按量刑之輕重，係屬為裁判之法院得依職權裁量之
    事項，苟其量刑已以行為人之責任為基礎，並斟酌刑法第57
    條所列一切情狀，在法定刑度內，酌量科刑，如無偏執一端
    ，致明顯輕重失衡情形，不得遽指為不當或違法（最高法院
    72年度台上字第6696號判例、99年度台上字第189號判決意
    旨參照）。又刑罰之量定屬法院自由裁量之職權行使，但仍
    應審酌刑法第57條所列各款事由及一切情狀，為酌量輕重之
    標準，並非漫無限制，在同一犯罪事實與情節，如別無其他
    加重或減輕之原因，下級法院量定之刑，亦無過重或失輕之
    不當情形，則上級法院對於下級法院之職權行使，原則上應
    予尊重（最高法院85年度台上字第2446號判決意旨參照）。
    查原審判決關於科刑部分，已於理由內說明其審酌之量刑事
    由，上訴意旨所指被告所為造成告訴人名譽受有損害、犯罪
    情節等情，均據原審列為量刑因子，原審復已以行為人之責
    任為基礎，斟酌刑法第57條所列一切情狀，並未逾越法定刑
    度，亦無裁量濫用之情形，所量之刑亦屬允當，並無構成撤
    銷之事由。檢察官執詞指摘原判決量刑過輕，難認有理由，
    應予駁回。
據上論斷，應依刑事訴訟法第368條，判決如主文。
本案經檢察官賴佳琪提起公訴，檢察官林李嘉提起上訴，檢察官
許仲瑩到庭執行職務。
中　　華　　民　　國　　111 　年　　5 　　月　　5 　　日
                  刑事第九庭    審判長法　官  潘翠雪
                                      法　官  陳信旗
                                      法　官  俞秀美
以上正本證明與原本無異。
不得上訴。
                                      書記官  謝崴瀚
中　　華　　民　　國　　111 　年　　5 　　月　　6 　　日